【裁判字號】    98,交聲,3951
【裁判日期】    981231
【裁判案由】    交管條例聲異
【裁判全文】
臺灣板橋地方法院交通事件裁定        98年度交聲字第3951號
原處分機關  交通部公路總局臺北區監理所板橋監理站
異  議  人  甲○○
即受處分人
上列異議人即受處分人因違反道路交通管理處罰條例案件，對於
交通部公路總局臺北區監理所板橋監理站98年10月30日所為之處
分（原處分案號：板監裁字第裁41-AOOXPP710號），聲明異議，
本院裁定如下：
    主  文
異議駁回。
    理  由
一、原處分意旨略以：異議人即受處分人甲○○於民國98年8 月
    12日19時19分許，騎乘車號2FG-099 號重型機車，行駛至臺
    北市○○○道（市○○○○段）時發生道路交通事故而肇事
    ，雖無人受傷或死亡，惟並未依規定處置，此間經臺北市政
    府警察局交通大隊萬華分隊警員掣單舉發，嗣異議人即受處
    分人雖提出申訴，然經原處分機關函請舉發機關查證後，仍
    認違規屬實，乃依道路交通管理處罰條例第62條第1 項，裁
    處罰鍰新臺幣（下同）1, 000元等語。
二、異議意旨略以：伊於事發時自認並未違規肇事，才未通知警
    察機關處理，亦未停車協商，且當時僅止於和對方抱怨2 句
    ，對方並未要求伊賠償受損之車輛後照鏡，始逕自離開現場
    ，詎料他方當事人蔡昌儒事後心有未甘而報警處理，為此具
    狀聲明異議，爰請求撤銷原處分云云。
三、按汽車駕駛人駕駛汽車肇事，無人受傷或死亡而未依規定處
    置者，處1000元以上3000元以下罰鍰；逃逸者，並吊扣其駕
    駛執照1個月至3個月，道路交通管理處罰條例第62條第1項
    定有明文。又道路交通事故駕駛人、肇事人應處置作為、現
    場傷患救護、管制疏導、肇事車輛扣留、移置與發還及調查
    處理之辦法，由內政部會同交通部、行政院衛生署定之；發
    生道路交通事故，駕駛人或肇事人應先為下列處置：一、事
    故地點在車道或路肩者，應在適當距離處豎立車輛故障標誌
    或其他明顯警告設施，事故現場排除後應即撤除。二、有受
    傷者，應迅予救護，並儘速通知消防機關。三、發生火災者
    ，應迅予撲救，防止災情擴大，並儘速通知消防機關。四、
    不得任意移動肇事車輛及現場痕跡證據。但無人傷亡且車輛
    尚能行駛，或有人受傷且當事人均同意移置車輛時，應先標
    繪車輛位置及現場痕跡證據後，將車輛移置不妨礙交通之處
    所。五、通知警察機關。但無人受傷或死亡且當事人當場自
    行和解者，不在此限，道路交通管理處罰條例第92條、道路
    交通事故處理辦法第3 條亦分別定有明文。
四、經查：本件異議人甲○○確有於98年8 月12日19時19分許，
    騎乘車號2FG-099 號重型機車，行駛至臺北市○○○道（市
    ○○○○段）之時，與他人發生道路交通事故而肇事，惟並
    未保留肇事車輛及現場痕跡證據，隨即任意移動肇事車輛，
    且在雙方未明示達成和解之情形下，並未通知警察機關到場
    處理，反而逕自離去一情，除有舉發違反道路交通管理事件
    通知單及臺北市政府警察局萬華分局98年10月19日北市警萬
    分交字第09832923400號書函各1份附卷可按外，並為異議人
    於交通違規案件陳述書及聲明異議狀所是認，足堪認定與事
    實相符。至異議人雖一再辯稱：伊不認為自己違規肇事，且
    對方亦未表示要向其求償云云，惟發生道路交通事故之原因
    ，以及肇事責任之歸屬，本須經過執法機關進一步之調查始
    能加以確認，要無可由異議人片面加以主張之理，且異議人
    既不否認於事發當時確有與他方當事人蔡昌儒所騎乘機車發
    生「擦撞擠壓」之情形，其後並造成他方當事人蔡昌儒所騎
    乘該機車左後照鏡折斷之車輛損害，顯見異議人確有騎乘機
    車與他人發生道路交通事故而肇事之行為自明，是異議人辯
    稱其當時並無違規肇事之行為，已不足為採；其次，異議人
    既自承他方當事人蔡昌儒在當場曾抱怨其車輛左後照鏡有折
    斷之情形，足見他方當事人蔡昌儒對於車禍發生後造成車輛
    損壞一事，並非毫無求償而自認損失之意思，則異議人在與
    他方當事人明示達成互不求償之和解條件前，仍有依上開相
    關規定，不得任意移動肇事車輛及現場痕跡證據，且有通知
    警察機關到場處理之作為義務，尚不能僅以他方當事人未明
    確表示求償之意，即認定雙方已然達成和解，是異議人此部
    分辯解，亦難謂可採。準此，則原處分機關依據上述規定，
    對異議人處以1000元之罰鍰，自無任何違誤之處，是以本件
    異議為無理由，應予駁回。
五、據上論斷，應依道路交通案件處理辦法第19條，裁定如主文
    。
中    華    民    國    98    年    12    月    31    日
                                交通法庭
                                   法  官  楊仲農
上列正本證明與原本無異。
如對本裁定不服，應於送達後5日內，向本院提出抗告狀（應抄
附繕本）。
                                   書記官  陳香君
中    華    民    國    98    年    12    月    31    日

司法院資訊處製作；財團法人民間司法改革基金會備份。
